臺灣高等法院交通事件裁定　　　　　　　　　　　　九十一年度交抗字第六五五號
　　抗　告　人
　　即受處分人　甲○○
右抗告人因違反交通管理處罰條例案件，不服台灣台北地方法院中華民國九十一年七
月十八日裁定（九十年度交聲字第一二七九號），提起抗告，本院裁定如左：
    主  文
抗告駁回。
    理  由
一、按交通違規事件裁罰案件，性質上屬於交通行政主管機關本於職權於公法上具體
    事件所為之決定而對外直接發生法律效果之單方行政行為，參酌行政法院五十六
    年度判字第八一號判例意旨「本件原告行為時尚在舊所得稅法施行期間，實體上
    固應適用舊法，但被告官署稽徵程序係開始於現行所得稅法令公布施行以後，程
    序上即應適用新法」，本件道路交通管理處罰條例雖於民國九十年一月十七日公
    布修正，於同年六月一日施行，依行政「實體從舊，程序從新」原則，尚無比較
    新舊法之問題，本件行為時法為修正前之舊法，核先敘明。次按汽車行駛高速公
    路應依速限標誌指示，高速公路交通管制規則第五條已有明定。又汽車行駛於高
    速公路，而不遵管制之規定者，處汽車駕駛人新台幣三千元以上六千元以下罰鍰
    （原審誤引舊法之銀元一千元以上二千元以下罰鍰，應予更正）；而汽車駕駛人
    違反道路交通管理處罰條例第三十三條規定者，除應依該條款處罰鍰外，並記違
    規點數一點，道路交通管理處罰條例第三十三條、第六十三條第一項第一款亦定
    有明文。
二、抗告意旨略以：原審理由非常個人主觀，一審法官是在作文章，一０三公里是可
    信的，一三三公里的高速，伊請法官坐上ＤＧ─三九一三小車子再來一趟一三三
    公里。一審法官非常不適任交通事件法官，無基本交通常識，一三三公里，你相
    信測速器嗎？請給伊超速的實據，當時「拒簽收」就是伊沒超速，為何相信陳警
    員？請現場模擬比對一下，也帶著全家一起坐上ＤＧ─三九一三，伊等到現場看
    看一三三公里是如何。
三、經查：
  (一)本件抗告人即受處分人甲○○於民國八十八年五月三十日凌晨零時三十七分許，
    駕駛車牌號碼ＤＧ–三九一三號自用小客車，在國道三號公路南向八十六公里最
    高速限一○○公里處，以時速一三三公里行駛，超速三十三公里，而為內政部警
    政署國道公路警察局第六警察隊警員陳俊廷以受處分人有違反道路交通管理處罰
    條例第三十三條規定之行為掣單舉發，受處分人當場拒絕簽收該舉發通知單，並
    由填單警員載明「拒簽收」字樣，嗣受處分人並未依規定自動繳納罰鍰，亦未於
    舉發通知單上所載之應到案日期前到案聽候裁決，原處分機關乃依道路交通管理
    處罰條例第三十三條、第六十三條第一項第一款、違反道路交通管理事件統一裁
    罰標準表之規定，於九十年七月十二日裁處受處分人罰鍰新臺幣六千元，並記違
    規點數一點。此有舉發通知單及裁決書均影本各一紙附卷（詳見原審卷第六、七
    頁）。
  (二)受處分人於九十一年一月九日在原審調查時，法官問：（舉發）時間地點有錯嗎
    ？答：沒錯。有當場攔下。伊認為伊的車種三菱一八００ｃｃ的休旅車還不至於
    那麼性能優良可以開到時速一三三公里，而且伊全家大小都在車上，有可能警察
    看到的是別的車，沒有把紀錄消掉。該處確實是彎道，但是當車子在彎道時，車
    子比較不容易開到一三三公里，而且沒有照片沒有證據，只是完全憑判斷，容易
    有爭議（詳見原審卷第二十至廿二頁）。
  (三)證人即舉發員警陳俊廷於九十一年一月九日在原審調查時證稱：違規時間在凌晨
    ，車輛很少，所以很明確可以看出那一部是超速，伊等一定有確認是這輛車，不
    然不會開單，時速一三三公里在凌晨國道行駛的速度也常看到。違規事實數據是
    根據雷達測速器登載。測速器裝在巡邏車旁，感應順向車子來速。從雷達鎖定到
    被測車子距離在凌晨可以測到三百公尺遠。雷達測速是：第一部車速是一一五、
    第二部是一００，如果沒有第三部車，紀錄會停在第二部車速。雷達在二、三公
    尺內可以鎖定，伊等測速的地方大都有彎道，配合地形，鎖定後衝出來的車子就
    是超速車。錯誤的機會很少，伊測完車有超速攔檢一定要開完單，雷達要歸零，
    才能繼續執勤，測試另外車輛的速度等語（詳見原審卷第二十至廿三頁）。
  (四)綜上：受處分人上揭違規事實，經舉發員警陳俊廷於原審調查時到院詳述其舉發
    之經過，並針對受處分人質疑測速器上之時速可能是屬於上部超速汽車之疑問及
    是否有誤認車輛之虞等節，均提出解釋，說明受處分人前開質疑並不存在。且受
    處分人亦不否認有於上揭時間駕駛汽車行經上開路段。是受處分人確有上揭違規
    行為，應可認定。按交通警察掣單舉發違反道路交通管理條例所列之違規事實，
    本質上為行政處分，係公務員基於職務上之權力，依法就特定之具體事件所為之
    具公法上效果之單方面行政行為，基於公務員為公法上行為具有公信力之原則，
    該行政行為當可被推定為真正，其據以依法處分之事實認定亦為正確無誤。惟受
    處分人辯稱：其駕駛之汽車係一八００ｃｃ之休旅車，當時車上載著全家大小，
    時速不可能有一三三公里云云。然受處分人所開之一八００ｃｃ之休旅車，該同
    型車之性能設計，在正常情況下，最高時速達一三三公里以上是毫無問題，若受
    處分人所駕駛車號ＤＧ─三九一三號同型車，因個別事由致其最高時速無法達到
    一三三公里，則受處分人應可提出其車之測速資料以供查證。再受處分人辯稱，
    當時乘載全家大小云云，惟此不足佐證其並未超速。又當時係凌晨時分，車輛稀
    少，車行順暢，致受處分人在車況良好之情形下，而有超速之駕駛行為，自屬可
    能。而受處分人僅以言詞指摘，並未提出任何合理之反證，以推翻受推定為真正
    之行政處分行為，其抗告為無理由，應予駁回。
據上論斷，應依道路交通案件處理辦法第二十六條，刑事訴訟法第四百十二條，裁定
如主文。
中    華    民    國      九十一    年      九      月       五         日
                  台灣高等法院交通法庭
                                  審判長法  官  陳  貽  男
                                        法  官  李  世  貴
                                        法  官  陳  憲  裕
右正本證明與原本無異。
不得再抗告。
                                        書記官  劉  育  妃
中    華    民    國      九十一    年      九      月      五          日
